臺灣新竹地方法院刑事判決　　　　　　　　　　　　九十一年度交易字第一一一號
　　公　訴　人　臺灣新竹地方法院檢察署檢察官
　　被　　　告　甲○○
右列被告因過失傷害案件，經檢察官提起公訴（九十一年度偵字第五五三號），本院
判決如左：
    主  文
甲○○因過失傷害人，處拘役肆拾日，如易科罰金，以佰元折算壹日。
    事  實
一、甲○○於民國九十年八月五日上午，駕駛車號Ｋ七－００八一號自小客車沿新竹
    縣新豐鄉○○村○○道路往新庄子方向行駛，於當日九時四十分許行經新竹縣新
    豐鄉中崙村二五五之一號前，本應注意汽車（包括機器腳踏車）行駛時，駕駛人
    應注意車前狀況，隨時採取必要之措施（此部份起訴書漏載），且在同一車道行
    駛時，除超越前車外，後車與前車之間應保持隨時可以煞停之距離，而依當時天
    候晴天、日間自然光線、路面乾燥、無障礙物、視距良好，並無不能注意之情事
    ，竟疏於注意保持安全距離，且又未充分注意車前狀況，適右斜前方有乙○○騎
    乘車號ＲＰＦ－一九０號輕型機車，與甲○○沿相同方向直行，乙○○騎乘機車
    行經上揭路段時，亦應注意車前狀況，對路面有坑洞不平之情形，應及早採取適
    當安全措施繞道行駛，竟疏於注意，致發現路面坑洞時，偏左煞避不及，駛經坑
    洞失控摔倒，甲○○遇此狀況，因其亦有前述未注意保持安全距離及未充分注意
    車前狀況之疏失，雖踩煞車，但仍閃煞不及而碰撞乙○○騎乘之前開機車，並將
    該機車往前推行，使乙○○受有左肱骨、右側第四、五肋骨、骨盆骨折，左嘴角
    、左膝、右大腿多處撕裂傷，左下腹、右髖、右膝、右足背及左膝擦傷等傷害。
二、案經乙○○訴由新竹縣警察局竹北分局報請臺灣新竹地方法院檢察署檢察官偵查
    起訴。
    理  由
一、訊據被告甲○○於偵查中坦承未保持適當之行車距離，對於本件車禍確有過失，
    然於本院審理時則僅坦承於右揭時地駕駛車號Ｋ七－００八一號自小客車，與告
    訴人乙○○所騎乘車號ＲＰＦ－一九０號輕型機車發生碰撞，惟辯稱：當時告訴
    人在慢車道上騎乘輕型機車，其在快車道上開車，二車係左右車之關係而非前後
    車之關係，況且其有保持安全距離，不知告訴人會突然跌倒，偵查中因誤解公訴
    人問話之意思，才會承認有過失云云。經查：
（一）右揭事實業據告訴人於歷次偵、審時指述綦詳，並有道路交通事故調查報告表
      一份、現場照片五幀附卷足參。又本件告訴人確因前開車禍而受有左肱骨、右
      側第四、五肋骨、骨盆骨折，左嘴角、左膝、右大腿多處撕裂傷，左下腹、右
      髖、右膝、右足背及左膝擦傷等傷害之事實，亦有長庚紀念醫院甲種診斷證明
      書一份在卷足憑。
（二）查被告在距離車禍發生最近時點之警訊、以及公訴人初次偵訊時業已供稱：「
      當時我駕駛自小客車Ｋ七－００八一號由中崙村往新庄子方向行駛，在我前方
      有乙部輕機車ＲＰＦ－一九０，她為了閃避坑洞本身跌倒，已偏到我車前‧‧
      我車子前保桿損壞」、「（問：在距你車多遠就看到被害人騎車倒地在你面前
      ？）二公尺，她是閃一個坑洞，沒有閃好，結果跌倒在我車前，他原先騎在我
      車右斜前方‧‧（問：認為本件你有過失？）有，沒有保持適當行車距離」（
      見九十一年度偵字第五五三號卷第一頁反面、第二、十八、十九頁）。其次，
      觀諸卷附之現場照片所示，右揭路段往新庄子方向為二線車道，靠右之車道內
      有一坑洞，而被告所駕前開自小客車最後煞停時，除左前輪、左後輪壓在車道
      分線上之外，整輛車其餘部分均停在靠右之車道內，自小客車之前保險桿並因
      碰撞發生損壞，二車之散落物及告訴人之女鞋等大多均散落於被告之自小客車
      車前，此皆與被告先前所供：「在我前方有乙部輕機車ＲＰＦ－一九０，她為
      了閃避坑洞本身跌倒，已偏到我車前‧‧我車子前保桿損壞」、「她是閃一個
      坑洞，沒有閃好，結果跌倒在我車前，他原先騎在我車右斜前方」互核相符。
      第查，被告於警訊、偵查中皆自承車禍發生時其之車速為時速四十公里（見上
      開偵查卷第一頁反面、第十九頁），告訴人騎車跌倒時，其駕駛之自小客車僅
      與告訴人騎乘之機車相距二公尺，而依卷附交通事故調查報告表所載，右揭肇
      事路段為舖設柏油之乾燥路面，再依據司法行政部院頒布之一般公路汽車煞車
      距離、行車速度對照表所示，時速四十公里左右之速度，其煞車距離在舖設瀝
      青、乾燥之道路上依舖設年限（依新築至三年以上），係七點四公尺至九公尺
      。綜上各情，被告駕車行經右揭肇事地點，並未與右斜前方告訴人騎乘之輕型
      機車間保持隨時可以煞停之適當行車距離，且未充分注意車前狀況之事實，均
      至為明確，其有上開過失，係本件車禍肇事之次因，堪以認定，台灣省車輛行
      車事故覆議鑑定委員會九十一年六月二十四日出具之府覆議字第九一０八八一
      號覆議意見書（見上開偵查卷第五十一頁）亦同此認定。被告雖辯稱如前述，
      惟按人之記憶無非以事件發生之初最為鮮明，且面臨刑事訴追時，因涉及己之
      權益，無不謹慎應對，從而，被告於警訊及初次偵查中之供述，自屬可採；又
      公訴人於初次偵訊時之問題：「認為本件你有過失？」，問句簡潔清楚，亦無
      被告所稱誤解之可能。是被告上開辯詞，均無足取。
（三）按汽車在同一車道行駛時，除超越前車外，後車與前車之間應保持隨時可以煞
      停之距離；汽車行駛時，駕駛人應注意車前狀況，並隨時採取必要之安全措施
      ，道路交通安全規則第九十四條第一項、第三項分別定有明文。被告既為領有
      適當之駕駛執照之汽車駕駛人，自應注意並能注意依前開規定行駛。而本案肇
      事當時之情形為天候晴天、日間自然光線、路面乾燥、無障礙物、視距良好，
      並無不能注意之情事，被告竟疏未充分注意車前狀況，且未注意與右斜前方告
      訴人騎乘之輕型機車間保持隨時可以煞停之適當距離，遇告訴人騎乘之輕型機
      車失控摔倒時，被告雖踩煞車，但仍閃煞不及而與告訴人所騎乘之輕型機車發
      生碰撞，並將該機車往前推行，足見被告就本件車禍之發生確有過失甚明，而
      告訴人確因本件車禍而受傷，已詳如前述，顯然被告之前開過失與告訴人所受
      傷害間，亦有相當因果關係無訛。
（四）綜上，本件事證已甚明確，被告之犯行洵堪認定。
（五）又按汽車行駛時，駕駛人應注意車前狀況，並隨時採取必要之安全措施，此一
      規定於機器腳踏車之駕駛人亦有適用。查告訴人騎乘前開輕型機車行經右揭地
      點時，同為晴天、日間自然光線、路面乾燥、視距良好，告訴人對於路面有坑
      洞不平之情況，當可於相當距離發現，而及早採取適當安全措施繞道行駛，且
      無不能注意之情事，然告訴人亦疏未注意車前狀況，致遇有狀況，偏左閃煞不
      及，失控摔倒，實為本件車禍肇事之主因，台灣省車輛行車事故覆議鑑定委員
      會前述覆議意見書亦同此認定，足認告訴人騎乘上揭輕型機車行經前開肇事路
      段亦有未注意車前狀況之過失，惟告訴人之此部分過失，仍無解於被告上開過
      失之責，附此敘明。
二、核被告甲○○所為，係犯刑法第二百八十四條第一項前段之過失傷害罪。公訴意
    旨僅認被告疏未注意與前車間保持隨時可以煞停之距離，漏未載明被告亦有未注
    意車前狀況，隨時採取必要之安全措施之過失，尚有未洽，併此敘明。爰審酌被
    告前此尚無刑事前科紀錄，有臺灣新竹地方法院檢察署刑案料查註紀錄表及臺灣
    高等法院被告全國前案紀錄表各一份等在卷可稽，告訴人所受傷害非輕，惟被告
    之過失程度僅係本件車禍肇事之次因，被告犯罪手段、情節，以及犯後確有意願
    賠償告訴人，但雙方因金額差距甚大，雖經本院調解委員調解然仍未能達成民事
    和解等一切情狀，量處如主文所示之刑，並諭知易科罰金之折算標準，以資懲儆
    。
據上論斷，應依刑事訴訟法第二百九十九條第一項前段，刑法第二百八十四條第一項
前段、第四十一條第一項前段、罰金罰鍰提高標準條例第一條前段、第二條，判決如
主文。
本案經檢察官劉邦繡到庭執行職務。
中      華      民      國      九十一      年      九      月    三    日
                                 臺灣新竹地方法院交通法庭
                                     法  官  李  珮  瑜
右正本證明與原本無異。
如不服本判決，應於判決送達後十日內向本院提出上訴狀（附繕本），上訴於臺灣高
等法院。
                                     書記官  龔  紀  亞
中      華      民      國      九十一      年      九      月    三    日
附錄本案論罪科刑法條：
刑法第二百八十四條第一項前段：
因過失傷害人者，處六月以下有期徒刑、拘役或五百以下罰金。
